【裁判字號】    88,自,962
【裁判日期】    890614
【裁判案由】    侵占
【裁判全文】
臺灣臺北地方法院刑事判決                          八十八年度自字第九六二號
    自  訴  人  友正交通有限公司
    代  表  人  甲○○
    代  理  人  乙○○
    被      告  丙○
右列被告因侵占案件，經自訴人提起自訴，本院判決如左：
    主  文
丙○無罪。
    理  由
一、自訴意旨略以：被告丙○前於民國八十八年七月二十六日，至自訴人經營之汽車
    商行承租友正交通公司廠牌車號福特Ｃ２－１１７號引擎號碼Ｌ0000000
    Ａ之營業小客車壹輛交由被告營業，雙方並訂定租賃合約一紙，並且約定每月租
    金為新台幣（下同）一萬八仟元，然被告自八十八年七月二十七日起未能按月繳
    交租賃金至八十八年九月二十二日止共積欠自訴人三萬六仟元，被告未能按時繳
    交租金也未見將該車駛回，經自訴人屢次催繳並寄發存證信函，被告均置之不理
    ，因認被告所為已涉刑法第三百三十五條之侵占罪嫌云云。
二、按犯罪事實應依證據認定之，無證據不得推定其犯罪事實。不能證明被告犯罪者
    ，應諭知無罪之判決。刑事訴訟法第一百五十四條、第三百零一條第一項分別定
    有明文。事實之認定，應憑證據，如未能發現相當證據，或證據不足以證明，自
    不能以推測或擬制之方法，以為裁判基礎，最高法院四十年臺上字第八六號著有
    判例可資參照。此外，按刑法上之侵占罪，須持有人變易其原來之持有意思而為
    不法所有之意思，始能成立，如僅將持有物延不交還或有其他原因致一時未能交
    還，既缺乏主觀要件，即難遽以該罪相繩（最高法院二十年上字第一六二○號、
    六十八年臺上字第三一四六號判例足參）。
三、本件自訴人友正交通有限公司認被告丙○涉有上開侵占犯行，無非係以被告向其
    租賃車號Ｃ２－１１７號營業小客車，至八十八年九月二十二日止，已積欠三萬
    六千元租金未清償，且經自訴人於八十八年九月十八日寄出存證信函，通知被告
    應於存證信函到達後三日內與自訴人聯絡處理，詎被告仍未加置理，並提出計程
    小客車租賃合約書、存證信函為證。訊據被告丙○固坦承向自訴人租得上開營業
    小客車，尚積欠自訴人若干款項未償之事實，惟堅詞否認有何侵占該部汽車犯行
    ，辯稱：因負債並需負擔家務，所以積欠租金未還，車已於八十八年十二月初還
    給自訴人其並無侵占該車意圖等語。經查，被告已將所租賃之車交還自訴人等事
    實，業經自訴代理人乙○○於本院八十九年五月三十一日審理時陳述明確，被告
    並與自訴人友正交通有限公司以先給付四萬元，次月起分期給付每月五千元，合
    計七萬元達成民事和解（見本院卷八十九年五月三十一日筆錄）在卷可稽。被告
    既將所租賃之車輛返還自訴人，所欠租金亦經部分給付及餘款分期給付而達成和
    解，已如前述，雖被告於租賃後持有自訴人所有之車輛，惟難以被告未按期繳納
    租金即認被告有變異持有為所有之侵占犯行，被告積欠自訴人車租未償，應僅係
    雙方租賃契約所生之債務不履行問題，尚未涉有刑事罪責。復查無其他積極證據
    足資認定被告確有自訴人指摘之侵占犯行，揆諸前揭規定、判例及說明，自應為
    被告無罪之諭知。
據上論斷，應依刑事訴訟法第三百四十三條、第三百零一條第一項前段，判決如主文
。
中    華      民      國      八十九    年        六    月    十四      日
                                      臺灣臺北地方法院刑事第九庭
                                          法  官  王  綽  光
右正本證明與原本無異
如不服本判決，應於判決送達後十日內，向本院提出上訴狀。
                                          書記官  潘  惠  梅
中    華      民      國      八十九    年        六    月    十五    日


司法院資訊處製作；財團法人民間司法改革基金會備份。
